【裁判字號】    92,易,1395
【裁判日期】    920516
【裁判案由】    動產擔保交易法
【裁判全文】
臺灣板橋地方法院刑事判決                        九十二年度易字第一三九五號
    公  訴  人  臺灣板橋地方法院檢察署檢察官
    被      告  甲○○
右列被告因動產擔保交易法案件，經檢察官聲請簡易判決處刑（九十一年度偵字第二
二八四五號），本院板橋簡易庭認不宜以簡易判決處刑，改分通常程序審判，本院判
決如左：
    主  文
甲○○共同意圖為自己不法之所有，以詐術使人將本人之物交付，累犯，處有期徒刑
陸月，如易科罰金，以參佰元折算壹日。
    事  實
一、甲○○曾因過失致死案件，經臺灣高等法院台中分院以八十八年度交上訴字第二
    七０五號判處有期徒刑五月確定，於民國九十年一月二十九日執行完畢，猶不知
    警惕，復因積欠地下錢莊債務，並無資力，亦無購買自用小客車及給付分期價款
    之意，竟意圖為自己不法之所有及利益，與地下錢莊中年籍姓名不詳之成年男子
    二人，及地下錢莊所委任陪同甲○○辦理借款及設定抵押及典當手續年籍姓名不
    詳自稱姓林之成年男子，共同基於詐欺及違反動產擔保交易法之犯意聯絡，由甲
    ○○及前開年籍姓名不詳自稱姓林之成年男子，於九十一年六月二十一日，偽以
    購車為由，向台新國際商業銀行股份有限公司（以下簡稱台新銀行）南京東路分
    行貸款新台幣（下同）四十萬元，並以其所購得之車牌號碼六Ａ─七三０八號自
    用小客車（日產牌SENTRA N16 ES型）一部設定動產抵押權五十三萬五千一百四
    十元予台新銀行，作為前開貸款之擔保，並於九十一年六月二十四日由台北區監
    理所完成設定登記在案，為動產擔保交易之債務人。使台新銀行因而陷於錯誤，
    以為甲○○有購買機車之真意，亦有資力支付車款，而交付前開前開自用小客車
    予甲○○。又依動產抵押權契約書之約定，甲○○應自九十一年七月二十一日起
    至九十四年六月二十一日止，每月償還一萬四千八百六十五元，標的物停放地點
    為台北縣土城市○○路○段三四六巷十一號二樓，甲○○明知上開標的物於價款
    未付清前，未得台新銀行之書面同意，不得將前開自用小客車遷移、讓與、移轉
    、變賣、質押或為其他處分。竟於取得前開自用小客車後，旋於九十一年七月一
    日與前開年籍姓名不詳自稱姓林之成年男子，一同前往位於台北縣板橋市○○路
    ○段九五號一樓久揚當鋪，將前開車輛典當出質予前開當鋪，得款十六萬元，致
    生損害於債權人台新銀行。地下錢莊將前開車輛典當得款後，即將原本甲○○所
    積欠之債務消滅。嗣因甲○○未依約繳納任何分期款項，台新銀行始知上情，並
    報警循線查獲。
二、案經台新銀行告訴臺灣板橋地方法院檢察署檢察官偵查起訴。
    理  由
一、右揭事實，業據被告甲○○於本院審理時坦承不諱，核與告訴人指訴情節相符，
    亦據證人吳明開即久揚當鋪負責人證述明確，此外並有台新銀行汽車貸款申請書
    、台新銀行授信客戶資料（全部）查詢單、付款記錄、車輛動產抵押登記申請書
    、車輛查詢汽車車籍、當票影本、當鋪典當資料影本各乙紙等件在卷可稽。足徵
    被告自白與事實相符，本件事證明確，被告犯行洵堪認定。
二、核被告積欠地下錢莊債務，並無資力，亦無購買自用小客車及給付分期價款之意
    ，竟施用詐術假意以動產擔保交易附條件買賣之方式向告訴人台新銀行購買自用
    小客車，使告訴人陷於錯誤，因而依約交付前開自用小客車，被告因此詐欺取得
    該車，隨後並意圖不法利益，將之典當予久揚當鋪之，而致生損害於台新銀行之
    所為，係犯刑法第三百三十九條第一項之詐欺取財罪及違反動產擔保交易法第三
    十八條之罪。其與地下錢莊中年籍姓名不詳之成年男子二人及年籍姓名不詳自稱
    姓林之成年男子間，有犯意聯絡與行為分擔，皆為共同正犯。被告所犯上開二罪
    間，有方法結果之牽連關係，依刑法第五十五條之規定，應從較重之詐欺取財罪
    論處。又被告曾因過失致死案件，經臺灣高等法院台中分院以八十八年度交上訴
    字第二七０五號判處有期徒刑五月確定，於九十年一月二十九日執行完畢，有臺
    灣高等法院被告全國前案紀錄表乙紙附卷可稽，其受有期徒刑以上刑之執行完畢
    ，五年內再犯有期徒刑以上之本罪，為累犯，應依法加重其刑。公訴人雖僅就被
    告前開違反動產擔保交易法犯行提起公訴，然檢察官就犯罪事實一部起訴者，其
    效力及於全部，本件被告違反動產擔保交易法第三十八條部分之犯罪事實，與前
    揭論罪科刑部分，有牽連犯之關係，已如前述，本院自應就屬於裁判上一罪之刑
    法第三百三十九條第一項之詐欺取財罪一併加以裁判。爰審酌被告因積欠地下錢
    莊債務，竟與地下錢莊之人以假意交易及違反動產擔保交易之方式，詐得前開自
    用小客車，並將之典當圖利，藉以抵銷債務，其犯罪之動機、目的、手段、所生
    危害、犯罪後坦承犯行等一切情狀，量處如主文所示之刑，並諭知易科罰金之折
    算標準，以資懲儆。
據上論斷，應依刑事訴訟法第四百五十二條、第二百九十九條第一項前段、動產擔保
交易法第三十八條、刑法第十一條前段、第二十八條、第三百三十九條第一項、第五
十五條、第四十七條、第四十一條第一項前段，罰金罰鍰提高標準條例第一條前段、
第二條，判決如主文。
本案經檢察官伍逸康到庭執行職務。
中    華    民    國      九十二      年      五      月      十六      日
                                  臺灣板橋地方法院刑事第二庭
                                      法  官   張   宏   節
右正本證明與原本無異。
如不服本判決，應於判決送達後十日內向本院提出上訴狀。
                                      書記官   李   淑   秋
中    華    民    國      九十二      年      五      月     二十六     日
附錄：
刑法第三百三十九條
意圖為自己或第三人不法之所有，以詐術使人將本人或第三人之物交付者，處五年以
下有期徒刑、拘役或科或併科一千元以下罰金。
以前項方法得財產上不法之利益或使第三人得之者亦同。
前二項之未遂犯罰之。
動產擔保交易法第三十八條
動產擔保交易之債務人，意圖不法之利益，將標的物遷移、出賣、出質、移轉、抵押
或為其他處分，致生損害於債權人者，處三年以下有期徒刑、拘役或科或併科六千元
以下之罰金。


司法院資訊處製作；財團法人民間司法改革基金會備份。
